【裁判字號】    98,抗,1354
【裁判日期】    981230
【裁判案由】    聲請羈押
【裁判全文】
臺灣高等法院刑事裁定                  98年度抗字第1354號
抗  告  人  臺灣士林地方法院檢察署檢察官
被      告  乙○○（原名莊富淑.
選任辯護人  蘇家宏律師
            金志雄律師
            蔡鎮隆律師
被      告  甲○○
選任辯護人  丁中原律師
            沈妍伶律師
上列抗告人因詐欺等案件，不服臺灣士林地方法院中華民國98年
12月10日命被告具保停止羈押裁定（98年度金重訴字第2號、98
年度訴字第214號），提起抗告，本院裁定如下：
    主  文
抗告駁回。
    理  由
一、抗告意旨略以：被告乙○○等雖均矢口否認有何詐欺等犯行
    ，然其等被訴之犯罪事實，業據告訴人周麗華、及證人廖彩
    琳、林蘭、廖文良、裴振邦、黃騰寅等人分別指述、證述甚
    詳，且經共同被告邱名福於警詢、偵訊中供述在卷，復有起
    訴書、追加起訴書、併案意旨書證據清單所載各項相關文書
    證據附卷可資佐證，足認被告等涉犯刑法第31 條第1項及第
    342條第1項背信罪、同法第216條及第210條行使偽造私文書
    罪、同法第217條第1項偽造署押罪、同法第339條第1項詐欺
    罪之犯罪嫌疑重大，又被告自本案偵查以來，均未坦承犯行
    ，其等以本件詐欺等犯行所取得之金額高達15億元，被害人
    受害甚鉅，被告除負擔上揭刑責外，尚須面對鉅額之民事求
    償，足見其棄保潛逃之可能性極高，且以其犯罪所得亦具有
    逃亡之資力，縱被告甲○○、乙○○業經羈押禁見分別達7
    月、6月之久，而被告等逃亡之虞未曾稍減，另部分證人業
    經原審詰問完畢，裁定羈押之基礎情事仍無變更，原審於未
    有新事證足認被告羈押原因及必要性已消滅之情形下，准被
    告交保，自有未洽，請將原裁定撤銷，更為適法之裁定云云
    。
二、原裁定略以：經合議庭評議訊問被告2人後，足認被告等涉
    犯刑法第342條第1項背信罪、刑法第339條第1項詐欺罪、刑
    法第216條行使同法第210條偽造私文書罪嫌之犯罪嫌疑重大
    ，有起訴書所載證據資料可佐，惟被告甲○○已被羈押近7
    月、被告乙○○已被羈押近6月，本案部分證人已詰問完畢
    ，雖有羈押原因，惟無羈押必要，被告兩人准予各以新台幣
    500萬元交保停止羈押，並限制住居在戶籍地（即台北市○
    ○區○○路2巷4號4樓與台北市○○區○○街67巷41號1樓）
    ，並限制出境、出海，且每日下午8時至10時應向戶籍地址
    派出所報到。准於98年12月15日下午5時30分前覓保。
三、按羈押屬嚴重剝奪人身自由之強制處分，應合於比例原則之
    要求。倘具保責付限制住居等手段已足以達成適合且必要之
    目的時，在欠缺羈押必要性之情況下，自應採行此方式作為
    羈押之替代手段。又羈押係屬為保全被告使訴訟程序得以順
    利進行，或為保全證據或為保全對被告刑罰之執行目的，而
    對被告實施人身強制處分權，故審酌被告有無羈押之必要，
    除被告犯罪嫌疑已屬重大外，尚應基於偵查及訴訟進行之程
    度、犯罪性質、犯罪實際情狀、被告、共犯及證人之供述及
    其他一切情事，審慎斟酌有無上開保全或預防目的，依職權
    妥適裁量，俾能兼顧國家刑事追訴、刑罰權之順暢執行及人
    權保障。是若偵查之進行，並無以羈押為達成事實明確及保
    全證據之唯一手段時，則尚不能逕認有羈押之必要。復按羈
    押被告之目的，其本質在於確保訴訟程序得以順利進行，或
    為確保證據之存在與真實、或為確保嗣後刑罰之執行，而對
    被告所實施剝奪其人身自由之強制處分。被告有無羈押之必
    要，法院僅須審查被告犯罪嫌疑是否重大、有無羈押原因、
    以及有無賴羈押以保全偵審或執行之必要，由法院就具體個
    案情節予以斟酌決定，如就客觀情事觀察，法院許可羈押之
    裁定或延長羈押之裁定，在目的與手段間之衡量並無明顯違
    反比例原則情形，即無違法或不當可言。另執行羈押後有無
    繼續之必要，仍許由法院斟酌訴訟進行程度及其他一切情事
    而為認定，此乃法律所賦予法院之職權（最高法院46年度台
    抗字第6號判例意旨參照）。
四、經查：本案被告等涉犯刑法第342條第1項背信罪、同法第21
    6條及第210條行使偽造私文書罪、同法第339條第1項詐欺罪
    等案件，且其等被訴之犯罪事實，業據告訴人周麗華、及證
    人廖彩琳、林蘭、廖文良、裴振邦、黃騰寅等人分別指述、
    證述甚詳，並經共同被告邱名福於警詢、偵訊中供述在卷，
    復有起訴書、追加起訴書、併案意旨書證據清單所載各項相
    關文書證據附卷可資佐證，固認被告等涉犯上開罪嫌之嫌疑
    重大。惟被告甲○○、乙○○羈押已逾6月，期間相關證人
    業經原審法院傳喚到庭並經當事人雙方交互詰問完畢，原審
    認無串證之虞，核屬有據。再者被告所犯各罪，既非暴力型
    犯罪，對於人身安全尚無直接侵害之危險，認尚非不得以相
    當之保證金及限制住居所、限制出境、出海並命其遵守一定
    事項以確保審判之進行及日後刑罰之執行。況被告等於本案
    均未曾有逃亡之事實，則抗告人即檢察官徒憑本案被害人受
    害甚鉅，被告除刑事責任外，尚須面對鉅額之賠償，據以斷
    定被告等極有可能棄保逃亡，因乏所據，而屬臆測。是本案
    被告雖有羈押原因，惟本院審酌本案訴訟進行之程度、犯罪
    性質、犯罪情狀、被告、證人之供述及其他一切情事，應認
    命本案被告具保以停止羈押，係屬可保全被告人身而使國家
    刑事追訴、刑罰權得以順暢執行且對其人身自由侵害較小之
    手段。是本案被告雖有羈押原因，惟該原因仍可以具保或限
    制住居代替，從而本案被告應認無羈押之必要。原審法院因
    而依刑事訴訟法第110條、第115條、第116條、第116條之2
    等相關規定，命被告具保、限制住居、限制出境、出海並命
    其遵守一定事項而停止羈押，經核並無不合。抗告意旨上揭
    辯詞，係就法院得依法定職權自由裁量之事項而為指摘，而
    原審既已就本案被告雖犯嫌重大，但無羈押必要等情加以判
    斷，且未有明顯違反比例原則之情事，則抗告意旨指摘原裁
    定不當，並無可採，難認有理由，應予駁回。
據上論結，應依刑事訴訟法第412條，裁定如主文。
中    華    民    國    98    年    12    月    30    日
                  刑事第八庭審判長法  官  張傳栗
                                  法  官  蔡光治
                                  法  官  劉嶽承
以上正本證明與原本無異。
不得再抗告。
                                  書記官  何仁崴
中    華    民    國    98    年    12    月    30    日


司法院資訊處製作；財團法人民間司法改革基金會備份。
